【裁判字號】    98,交聲,2315
【裁判日期】    981008
【裁判案由】    聲明異議
【裁判全文】
臺灣高雄地方法院交通事件裁定        98年度交聲字第2315號
原處分機關  交通部公路總局高雄區監理所
異  議  人
即受處分人  甲○○
上列受處分人因違反道路交通管理處罰條例案件，對於交通部公
路總局高雄區監理所民國98年8 月5 日所為之裁決處分（原處分
案號：高監營裁字第裁80-NO0000000號），聲明異議，本院裁定
如下：
    主  文
原處分關於吊扣駕駛執照拾貳個月部分撤銷。
甲○○汽車駕駛人駕駛聯結車，經測定酒精濃度超過規定標準，
吊扣聯結車職業駕駛執照（不含聯結車級車類以外之部分）壹年
。
    理  由
一、原處分機關即交通部公路總局高雄區區監理所（下稱原處分
    機關）略以：異議人即受處分人甲○○（下稱受處分人），
    於民國98年8 月4 日15時8 分許，飲酒後駕駛車號X6－230
    號營業貨運曳引車（後附掛聯結車架），行經高雄縣仁武鄉
    ○○路80號台塑加油站前，經警攔查後，測得呼氣酒精濃度
    為每公升0.32毫克，而有「汽車駕駛人，駕駛汽車經測試檢
    定酒精濃度超過規定標準」之違規事實，經高雄縣警察局交
    通警察隊以高警交字第NO0000000 號舉發違反道路交通管理
    事件通知單舉發。原處分機關按照警方舉發之違規事實，於
    98 年8月5 日以高監營裁字第80-NO0000000號裁決書，裁處
    受處分人罰鍰新臺幣（下同）22500 元，吊扣汽車駕駛執照
    12 個 月，並應參加道路交通安全講習。罰鍰部分業於98年
    8 月5 日繳納完畢。本案受處分人於違規時，係持聯結車職
    業駕駛執照，至為明確，自應以職業聯結車駕駛執照（含普
    通小客車部分）為吊扣駕照處分，應無不合云云。
二、聲明異議意旨略以：受處分人因酒後駕車行為經警測得呼氣
    酒精濃度為每公升0.32毫克，並經交通部公路總局高雄區監
    理所裁處吊扣「聯結車」駕駛執照之處分，請求不要一併吊
    扣普通小客車部分之駕駛執照，使受處分人仍得駕駛小客車
    上班，維持收入以持家等語。
三、按汽車駕駛人有飲用酒類或其他類似物後其吐氣所含酒精濃
    度超過每公升0.25毫克或血液中酒精濃度超過百分之0.05以
    上之情形者，不得駕車；汽車駕駛人，駕駛汽車經測試檢定
    有酒精濃度超過規定標準之情形者，處15000 元以上60000
    元以下罰鍰，並當場移置保管該汽車及吊扣其駕駛執照1 年
    ；汽車駕駛人，有上開情形者，應接受道路交通安全講習；
    。道路交通安全規則第114 條第2 款、道路交通管理處罰條
    例第35條第1 項第1 款、第24條第1 項第2 款，分別定有明
    文。
四、再按道路交通管理處罰條例第68條業於94年12月14日修正，
    並自95年3 月1 日施行，修正前之道路交通管理處罰條例第
    68條規定：「汽車駕駛人，因違反本條例及道路交通安全規
    則之規定，受吊扣或吊銷駕駛執照處分時，吊扣或吊銷其持
    有各級車類之駕駛執照。」，其立法意旨在於違規行為對道
    路交通秩序之維持及道路交通安全已生較大之影響，故規定
    吊扣或吊銷其持有各級車類之駕駛執照，以限制其繼續駕車
    行駛道路之權利，其係屬駕駛行為之限制，並不因所持駕駛
    執照種類不同而有所差異。而修正後之道路交通管理處罰條
    例第68條規定：「汽車駕駛人，因違反本條例及道路交通安
    全規則之規定，受吊銷駕駛執照處分時，吊銷其持有各級車
    類之駕駛執照。」，其修正理由略以：「原條文將違法或違
    規駕駛人所持有各級車類之駕駛執照一併吊扣或吊銷，失之
    過酷，影響人民工作及生活甚鉅，爰修正之」等語，顯然立
    法者就修正前規定「一併吊扣駕駛人所持有之各級車類之駕
    駛執照」之部分，是否符合比例原則，甚有疑慮。且駕駛之
    車類不同，其對於交通安全衍生之實害結果亦有所差異，如
    駕駛人駕駛不同級之車類違反本條例之規定時，不論其所造
    成之實害結果，而一律吊扣駕駛人所持有之各級車類駕駛執
    照，亦有違平等原則。臺灣高等法院臺灣高等法院暨所屬法
    院97年法律座談會刑事類提案第40號決議研討意見亦同此見
    解。是依上開修正後道路交通管理處罰條例第68條之規定，
    駕駛人受吊銷駕照處分者，仍維持吊銷其持有各級車類之駕
    駛執照，至於受吊扣駕照處分者，則僅吊扣其違法或違規當
    時所駕駛車輛之駕駛執照，不再吊扣其持有各級車類之駕駛
    執照，故原處分機關於作成吊扣駕駛執照處分時，應就行為
    人所應吊扣之駕駛執照種類予以限定，始符合依法行政原則
    。
五、經查：本件受處分人於98年8 月4 日15時8 分許，駕駛車號
    X6－230 號營業貨運曳引車（後附掛聯結車車架，行經高雄
    縣仁武鄉○○路80號台塑加油站前，經警攔查後，測得呼氣
    酒精濃度為每公升0.32毫克，而有「汽車駕駛人，駕駛汽車
    經測試檢定酒精濃度超過規定標準」之違規事實，經高雄縣
    警察局交通警察隊以高警交字第NO0000000 號舉發違反道路
    交通管理事件通知單舉發。原處分機關按照警方舉發之違規
    事實於98年8 月5 日以高監營裁字第80-NO0000000號違反道
    路交通管理事件裁決書，裁處受處分人罰鍰22500 元，吊扣
    汽車駕駛執照12個月，並應參加道路交通安全講習，罰鍰部
    分業於98年8 月5 日繳納完畢等情，有上揭舉發違反道路交
    通管理事件通知單、違反道路交通管理事件裁決書等附卷足
    憑。
六、本件受處分人之違規行為既係發生於98年8 月5 日，自應適
    用修正後之道路交通管理處罰條例第68條規定，依上開說明
    ，主管機關為吊扣駕駛執照處分時，自不得一併吊扣受處分
    人所持有之各級車類之駕駛執照。而受處分人為本件違規行
    為時，係駕駛營業貨運曳引車（後附掛聯結車車架），且受
    處分人除聯結車職業駕駛執照外，尚領有大貨車職業駕駛執
    照及小客車普通駕駛執照，亦有受處分人之汽車駕照基本資
    料報表附卷可憑。是依上揭說明，其依法所應受之處分僅為
    限制其駕駛聯結車之資格，原處分機關未審酌及此，逕為裁
    處「吊扣汽車駕駛執照」，於一人一照原則下，即係一併吊
    扣小客車普通駕駛執照及大貨車職業駕駛執照在內，即難認
    為合法。
七、至持有聯結車職業駕駛執照者，因駕駛聯結車違規，而須僅
    吊扣聯結車職業駕駛執照，保留其他較低車級車類之駕駛執
    照時，或有產生技術層面之困難，惟行政機關本應因應法令
    之變更，而精進其行政成效，斷不得因技術層面之困難，為
    求行政上之便利而置相關法令於不顧，甚或逾越比例原則，
    逕吊扣受處分人所持有各級車類之駕駛執照，侵害受處分人
    之權利，是此技術層面之問題，要難據為原處分並無不當之
    理由，而苛求受處分人容忍，併此敘明。
八、綜上所述，本件受處分人之異議為有理由，原處分機關未審
    酌「吊扣駕駛執照12個月」之處分，將產生一併剝奪受處分
    人以現所持有之大貨車職業駕駛執照及小客車普通駕駛執照
    於12個月內之駕車行路資格之法律效果，而與上開道路交通
    管理處罰條例第68條修正意旨有違，原處分逕為「吊扣駕駛
    執照12個月」部分之裁決，即難認合法，爰撤銷原處分關於
    「吊扣駕駛執照12個月」之部分，並就撤銷部分改諭知如主
    文第2 項所示。
九、據上論斷，應依道路交通管理處罰條例第87條第2 項，道路
    交通案件處理辦法第20條，裁定如主文。
中    華    民    國    98    年    10    月    8     日
                  交通法庭  法  官  張凱鑫
以上正本證明與原本無異。
如不服本裁定應於送達後5日內向本院提出抗告狀。
中    華    民    國    98    年    10    月    8     日
                            書記官  董明惠


司法院資訊處製作；財團法人民間司法改革基金會備份。
